【裁判字號】    97,抗,1745
【裁判日期】    971110
【裁判案由】    拒絕證言
【裁判全文】
臺灣高等法院民事裁定                  97年度抗字第1745號
抗  告  人  申○○
抗告人因與相對人己○○等23人間拒絕證言事件，對於中華民國
97年9月26日臺灣士林地方法院97年度重訴字第17號所為裁定提
起抗告，本院裁定如下：
    主  文
抗告駁回。
抗告程序費用由抗告人負擔。
    理  由
一、抗告人抗告意旨略以：相對人己○○等22人聲請傳訊抗告人
    到庭作證，待證之事實乃「股票權憑證」之簽名是否為抗告
    人所簽云云，意即要求抗告人就系爭「股票權憑證」之真實
    與否作出證言，惟該件給付股票事宜，業經96年11月即日出
    版之壹週刊披露，所披露之內容，認抗告人可能涉有違反證
    交法財報不實之責任，是證人縱為當事人之前權利人或代理
    人，就相爭之法律關係所為行為，如證人所為證言，可能於
    日後使抗告人受財產上直接損害及刑事訴追之虞，且兩者係
    屬同一而不得割裂區分，基於不自證己罪原則，依民事訴訟
    法第307條第1項第2款、第3款，聲請拒絕證言，然原審法院
    駁回其聲請，顯有違誤，應為廢棄云云。
二、原裁定意旨略以：聲請人前為相對人精英電腦股份有限公司
    (下簡稱精英公司)之法定代理人，相對人己○○、戌○○、
    戊○○、庚○○、癸○○、甲○○、卯○○、辛○○、巳○
    ○、子○○、丁○○、壬○○、天○○、酉○○、亥○○、
    午○○、丑○○、寅○○、未○○、丙○○、乙○○、辰○
    ○主張聲請人於擔任相對人精英公司法定代理人期間簽發系
    爭股票權憑證，其待證事項自屬「證人為當事人之前權利人
    或代理人，而就相爭之法律關係所為之行為」，依民事訴訟
    法第308條第1項第4款之規定，不得拒絕證言，應予駁回。
三、按民事訴訟法第307 條第1項第3款規定：「證人所為證言，
    足致證人或與證人有第一款關係或有監護關係之人受刑事訴
    追或蒙恥辱者，得拒絕證言。」，旨在免除證人陷於抉擇控
    訴自己或與其有一定身分關係之人、或陳述不實而受偽證之
    處罰、或不陳述而受罰鍰處罰，甚而主觀上認為違反具結文
    將受偽證處罰之困境。又證人此項拒絕證言權，與被告之緘
    默權，同屬不自證己罪之特權。惟該不自證己罪拒絕證言權
    ，必須針對「個別具體」問題主張，即令為一連串問題，也
    必須逐一、分別主張權利，不得以陳述可能致其受刑事追訴
    或處罰為理由，而概括拒絕回答一切問題。
四、查，本件抗告人原為相對人精英公司之前法定代理人，已為
    抗告人所自承，其出庭所作證之事項，為相對人間訟爭之法
    律關係，依民事訴訟法第308 條第1項第4款之規定，縱足生
    其財產上之直接損害，亦不得拒絕證言。至抗告人主張其證
    言可能致其受刑事訴追部分，揆諸上開規定及說明，抗告人
    仍有到場接受訊問之義務，再針對個別問題，逐一主張拒絕
    證言之權利，自不得以陳述可能致其受刑事追訴或處罰為理
    由，而概括拒絕回答一切問題，故抗告人仍執前詞，請求廢
    棄原裁定，為無理由，應予駁回。
五、據上論結，本件抗告為無理由，依民事訴訟法第95條、第78
    條，裁定如主文。
中    華    民    國    97    年    11    月    10    日
                    民事第五庭
                        審判長法  官  魏麗娟
                              法  官  陳博享
                              法  官  黃雯惠
正本係照原本作成。
不得再抗告。
中    華    民    國    97    年    11    月    11    日
                              書記官  秦慧榮


司法院資訊處製作；財團法人民間司法改革基金會備份。
